最高法院刑事判決　　　　　　九十四年度台上字第六八六九號
　　上　訴　人　甲○○
　　　　　　　　　　　　193.
　　選任辯護人　劉衡慶律師
　　　　　　　　陳煥生律師
上列上訴人因貪污案件，不服台灣高等法院台南分院中華民國九
十四年七月二十七日第二審判決（九十四年度上訴字第三一七號
，起訴案號：台灣雲林地方法院檢察署九十二年度偵字第二四○
八號），提起上訴，本院判決如下：
    主  文
原判決撤銷，發回台灣高等法院台南分院。
    理  由
本件原判決維持第一審依牽連犯從一重論處上訴人甲○○與依據
法令從事公務之人員共同連續利用職務上機會詐取財物（累犯）
罪刑之判決，駁回上訴人在第二審之上訴，固非無見。
惟查：一、有罪判決書之事實一欄，為其適用法律之基礎，法院
應將依職權認定與論罪科刑有關之事實，翔實記載，然後於理由
內逐一說明其憑以認定之證據，並使事實認定與理由說明，互相
適合，方為合法。原判決認定同案被告林豐一於本件所為係犯刑
法第二百十三條、第二百十六條之行使公務員登載不實文書罪，
及貪污治罪條例第五條第一項第二款之詐取財物罪，上訴人雖非
依法令執行公務之人員，與有公務人員身分之林豐一有共犯關係
，依貪污治罪條例第三條之規定，亦應論以該條例之罪，並依刑
法第三十一條第一項規定，論以共同正犯；其理由說明：「林豐
一負責鎮市公所交辦本計畫斗南鎮中天里內就業工程，職掌人員
任務分配，在永續就業工程計畫執行中，是依據法令從事公務之
人員，各該派工執行月報表、出勤紀錄表、派工時數及經費印領
清冊都是里長林豐一職務上所掌管、製作的文書。可由下列函文
證明……雲林縣政府（民國）九十年十月十七日以九十府環三
字第九○三六○二二七二二號函，檢送上開『雲林縣環境保護局
－永續就業工程計畫管理及運作細則』予轄區內各鄉鎮市公所，
並向雲林縣政府轄區內各鄉鎮市公所表示『本案之工作人員基於
實際需要，將全數委由各鄉鎮市村里長統一管理各項工作（如差
勤表、薪資印領清冊、派工執行情形月報表及執行成果報告表等
表格製作和申報）……』」等語，資為上開之認定。然依其事實
欄之記載，雲林縣辦理之社會型「永續就業工程計畫」，係由雲
林縣政府環境保護局（下稱環保局）負責執行，該縣轄內中、高
齡之失業民眾如欲參與該計畫之短期就業，需先至雲林縣斗六及
北港就業服務站辦理求職登記，由就業服務站將符合資格之登記
求職名單送交雲林縣政府環保局遴選，再由該局通知求職民眾至
各村里長辦公處報到，雲林縣政府環保局並委由各鄉鎮市村里長
統一管理各項工作，工作人員應於每日八時至各村、里長辦公處
於出勤紀錄表上簽到，再由各村、里長填寫派工單後指派當日工
作內容及打掃範圍，每月月底並由村、里長彙整派工執行月報表
、出勤紀錄表、派工時數及經費印領清冊等資料，送交雲林縣政
府環保局第三課（於九十一年二月改制為第四課）本計畫工作小
組各鄉鎮市承辦人員辦理薪資請領作業，環保局於會簽雲林縣政
府勞工局後再逐級陳報縣長核撥薪資等情，並無如其理由所稱「
鎮市公所交辦」之情事；又其間「鎮市公所」如何對林豐一「交
辦」，使其負責「本計畫斗南鎮中天里內就業工程」，並於職務
上掌管、製作上述文書，亦未臻明瞭。原判決事實欄內就此並未
翔實記載認定，理由內亦未詳加審認說明，其遽為前揭犯行之認
定，自嫌理由矛盾及理由不備。二、上訴人於原審辯稱：本件係
前雲林縣長秘書蘇金禎主動向伊表示縣政府給全縣議員二個福利
名額，並交付報名表，伊以為要給議員當作僱請助理之福利，只
要照表格內容填寫即可，不知永續就業工程係提供無工作者之就
業機會云云，證人蘇金禎到庭則否認其事。但原判決事實欄載稱
：上訴人係利用其擔任雲林縣議員之職務身分，要求其服務處會
計沈曉薇及司機孫金貴加入上開計畫，不須參加永續就業工程工
作，詐取永續就業工程薪資，而與林豐一共同為上開之犯行等情
，此與前揭原判決事實欄所載求職民眾需先至就業服務站登記，
經就業服務站將符合資格之名單送交雲林縣政府環保局遴選，再
由該局通知求職民眾至各村里長辦公處報到之遴選過程顯不相符
合；倘非如上訴人所稱其認知係「縣政府給全縣議員二個福利名
額」，其究係如何「利用其擔任雲林縣議員之職務身分」，使沈
曉薇、孫金貴加入上開計畫，不須參與工作，即可領取薪資，並
能規避上述之遴選過程？原審未予查明釐清，亦嫌調查職責未盡
。以上或為上訴意旨所指摘，或為本院得依職權調查之事項，應
認原判決有撤銷發回更審之原因。
據上論結，應依刑事訴訟法第三百九十七條、第四百零一條，判
決如主文。
中　　華　　民　　國　九十四　年　 十二 　月　　八　　日
                      最高法院刑事第八庭
                          審判長法官  呂　潮　澤
                                法官  吳　昆　仁
                                法官  孫　增　同
                                法官  趙　文　淵
                                法官  吳　　　燦
      本件正本證明與原本無異
                                      書  記  官
中　　華　　民　　國　九十四　年　 十二 　月　 十三 　日
                                                Ａ
